臺灣高等法院民事裁定　　　　　　　　　99年度抗字第1895號
抗 告 人　葉自發
上列抗告人因與相對人新店市公所間損害賠償事件聲請訴訟救助
，對於中華民國99年11月23日臺灣臺北地方法院99年度救字第18
8號裁定提起抗告，本院裁定如下：
    主  文
抗告駁回。
抗告費用新臺幣壹仟元由抗告人負擔。
    理  由
一、按當事人無資力支出訴訟費用者，依民事訴訟法第107條規
    定，法院固應依聲請准予救助，惟此項請求救助之事由，依
    同法第109條第2項、第284條之規定，應提出能即時調查之
    證據以釋明之。「所謂無資力，係指窘於生活，且缺乏經濟
    信用者而言」，最高法院43年台抗字第152號判例意旨可資
    參照。申言之，若非取給於自己或家族所必需之生活費不能
    支出訴訟費用，且無籌措款項以支出訴訟費用之信用技能，
    方能謂之為無資力支出訴訟費用。又「法院調查聲請人是否
    無資力支出訴訟費用，專就聲請人提出之證據為之，如聲請
    人並未提出證據，或依其提出之證據，未能信其無資力支出
    訴訟費用之主張為真實，即應將其聲請駁回，並無派員調查
    之必要」，最高法院26年滬抗字第34號判例意旨可資參照。
二、抗告人主張略以：伊訴請相對人賠償新臺幣(下同)522,600
    元，惟伊自民國95年2月間遭相對人任意解僱後，生活窮困
    ，57個月來均無收入，亦未領取失業補貼，並領有低收入戶
    證明，且伊無謀生技能，亦無籌措款項之能力，尚有債務未
    償，實無能力支出訴訟費用。又伊雖擔任學校糾察隊工作，
    惟該工作無酬勞。本件訴訟人證、物證俱在，非相對人所能
    否認，伊必有勝訴之望，本此依民事訴訟法第107條規定聲
    請訴訟救助，惟經原裁定駁回，爰提起抗告請求廢棄原裁定
    云云。
三、經查，抗告人因與相對人間損害賠償事件，以其無資力支出
    裁判費為由聲請訴訟救助，固提出99年度臺北市低收入卡、
    信用卡停卡記錄、新店分行函、持卡人所有帳單明細、宣示
    判決筆錄、交易明細暨繳款通知書附卷可稽（見原法院救字
    卷第5頁、本院卷第6-10頁）。惟觀其稅務電子閘門財產所
    得調件明細表（見本院卷第12頁），抗告人98年度有薪資所
    得144,000元，尚難認抗告人無資力支出5,730元之訴訟費用
    。抗告人固謂其生活窮困，57個月來均無收入，亦無領取失
    業補貼，並領有低收入戶證明，且其無謀生技能，亦無籌措
    款項之能力，尚有債務未償，實無能力支出本件訴訟費用云
    云。惟所謂低收入戶，係指依社會救助法第4條規定家庭總
    收入平均分配全家人口，每人每月在最低生活費標準以下，
    且家庭財產未超過中央、直轄市主管機關公告之當年度一定
    金額者而言，至所謂最低生活費，則由中央、直轄市主管機
    關參照中央主計機關所公佈當地區最近一年平均每人消費支
    出60％定之。是該條所定之低收入戶標準，乃國家就較低收
    入者提供社會救助所設立之核定標準，與訴訟中有無資力支
    出訴訟費用之認定，誠屬二事，難謂即能與窘於生活、且缺
    乏經濟信用者等同視之。又抗告人於本院提出之信用卡停卡
    記錄、新店分行函、持卡人所有帳單明細、宣示判決筆錄、
    交易明細暨繳款通知書等，僅能釋明其曾積欠銀行卡債，亦
    無法釋明抗告人確屬無資力支出本件5,730元之訴訟費用。
    從而，抗告人既未據提出能即時調查之證據，以釋明其無資
    力支出本件訴訟費用之事實，揆諸前開說明，其訴訟救助之
    聲請即屬無從准許，原裁定駁回抗告人之聲請，依法並無不
    合。抗告意旨指摘原裁定不當，求予廢棄，為無理由，應予
    駁回。爰裁定如主文。
中    華    民    國   100    年    1     月    25    日
                    民事第十八庭
                        審判長法  官  湯美玉
                              法  官  丁蓓蓓
                              法  官  李慈惠
正本係照原本作成。
不得再抗告。
中    華    民    國   100    年    1     月    26    日
                              書記官  王敬端